【裁判字號】    90,判,986
【裁判日期】    900606
【裁判案由】    廢棄物清理法
【裁判全文】
最  高  行  政  法  院  判  決                      九十年度判字第九八六號
    原      告  甲○○
    被      告  臺中縣沙鹿鎮公所
    代  表  人  吳欽賜
右當事人間因廢棄物清理法事件，原告不服臺灣省政府中華民國八十八年十一月十日
八八府訴字第一六一一二六號再訴願決定，提起行政訴訟，本院判決如左：
    主  文
原告之訴駁回。
訴訟費用由原告負擔。
    事  實
緣原告未取得廢棄物清除許可證，即於民國八十七年十二月二十五日晚上八時十分許
，僱用司機沈天恩駕駛車號SW－二六七號大貨車，載運事業廢棄物（紙渣），至臺中
縣沙鹿鎮○○路公館國小後約二○○公尺處山溝，正準備傾倒，當場為臺中縣環境保
護局稽查人員及清水分局清泉派出所警員查獲，案移被告處原告新臺幣（下同）六萬
元罰鍰，原告不服，提起訴願、再訴願，遞遭決定駁回，遂提起行政訴訟。茲摘兩
造訴辯意旨如次：
原告起訴意旨略謂：一、依訴願、再訴願決定之見解，則只要所載運之物品為廢棄物
，即違反廢棄物清理法第二十條之規定，而不論是否載運自家垃圾，或接受非廢棄物
清除、處理業者（如家庭、事業機構等）之委託載運廢棄物，或接受廢棄物清除、處
理業者之委託載運廢棄物。如此，一般家庭、事業機構均被列入屬於廢棄物清理法第
二十條所規定之「公、民營廢棄物清除、處理機構」，該等解釋於法顯有不合。因此
，訴願、再訴願決定之見解確屬錯誤。二、原告是否可受委託載運廢棄物，亦即原告
是否可接受私人、事業機構及包括廢棄物清除機構等法人之委託載運廢棄物，應是本
件重要之爭點。而公、民營廢棄物清除機構是否可委託陸上運輸業進行『運送』廢棄
物之工作，茲從行政院環境保護署所公布之「一般廢棄物貯存清除處理方法及設施標
準」之規定，並無予以限制，亦即廢棄物清除處理機關用以『運送』廢棄物之車輛，
並無限制必須是該廢棄物清除處理機構本人所有，故陸上運輸業接受廢棄物清除處理
機構之委託而『載運』廢棄物，應無違法。被告僅以原告載運廢棄物即指違法，對於
前開事項則未論隻語，本件行政處分確屬違法。三、原告所經營的業務屬於陸上運輸
承攬業，至於所運輸之物品為何，除違禁物外，在法令上並無限制。而被告對原告為
本件處分，是針對原告『承攬載運』廢棄物之行為，亦即被告認為原告承攬載運之物
品為廢棄物，即違反廢棄物清理法第二十條之規定。惟查，究竟何項法令禁止陸上運
輸承攬業承攬載運廢棄物？又陸上運輸承攬業究竟承攬載運那些物品方屬合法？其法
令根據為何？運送人之委託人，業如前述，故廢棄物清除處理機構委託交通運輸業運
輸廢棄物，於法應無不可，就其物品之運送，要委託何人載運方屬合法？被告僅以原
告承攬載運廢棄物之行為，即謂原告違反廢棄物清理法第二十條之規定，至於究竟所
違反之具體理由何在，及法令上規定之根據何在，處分書均附諸闕如，是該行政處分
確實違法與不當，應無疑義。尤其，限制運輸承攬業承攬載運物品之項目，即是限制
憲法第十五條保障人民工作權之規定，故該等限制應符合憲法第二十三條之規定。而
實際上，並無任何法令限制承攬運輸業載運廢棄物，基此益證原行政處分、訴願、再
訴願決定之違法。四、有關廢棄物清理法第五章懲編第二十三條、第三十條所規定
處罰之對象各有不同，第二十三條處罰之對象是未具第二十三條之一至第三十條身分
之行為人，第二十三條之一處罰之對象是「物品或其包裝、容器之業者」，第二十四
條處罰之對象為「貯存、清除或處理一般事業廢棄者」，第二十五條處罰之對象為違
反清理事業廢棄物之規定者，第二十六條處罰之對象為「事業機構」、「公、民營廢
棄物清除、處理機構」，第二十七條處罰之對象為「公、民營廢棄物清除、處理機構
」，第二十九條所處罰之對象為「事業機構或公、民營廢棄物清除、處理機構」，第
三十條處罰之對象是拒絕提示身分證明者。同法第二十七條所處罰之對象「公、民營
廢棄物清除、處理機構」係指向主管機關申請登記，經營一般廢棄物、事業廢棄物清
理業務之公營或民營之營利事業機構而言。原告所營事業是運輸業，係屬「中華民國
行業標準分類系統表」中：「運輸服務業」之「陸上貨運承攬業」，自非屬前開法條
所處罰之對象「公、民營廢棄物清除、處理機構」，毫無疑義。至於非屬「公、民營
廢棄物清除、處理機構」者違反廢棄物清理法之規定，應依其他相關之規定為處罰。
蓋棄物清除、處理機構經營業務時，並非只須運送而已，而必須具備公、民營廢棄物
清除處理機構管理辦法第二章、第三章所規定之事項。因此，被告遽依廢棄物清理法
第二十七條規定對原告為本件罰鍰處分，顯然錯誤。五、綜上所陳，被告對原告所為
之本件行政處分確屬違法與不當，原告並無違反廢棄物清理法第二十條之規定，應無
疑義。故被告針對上開情事，而對原告所為之本件行政處分，顯有違誤。為此，請判
決撤銷原處分及一再訴願決定等語。
被告答辯意旨略謂：一、廢棄物清理法第二十條規定：「公、民營廢棄物清除、處理
機構經營廢棄物之貯存、清除或處理業務，應列明專業技術人員與貯存、清除、處理
之工具、方法、設備及場所，向地方主管機關申請核發許可證。」原告既為貨運業，
唯承載廢棄物除運送設備需符合規定外，並需向地方主管機關申請許可始可為之，非
謂毫無節制、恣意妄為，雖憲法第十五條載有人民之工作權應予保障，唯依同法第二
十三條之規定，在一定條件下仍得依法律限制之。而「廢棄物清理法」依中央法規標
準法第二條、第四條及第十三條規定屬有效施行之法律，自屬憲法第二十三條所稱之
法律，從而原告援用同條認承攬運輸廢棄物不受限制，顯曲解憲法，不足採信。二、
又「清除機構應取得主管機關核發之清除許可證或經主管機關核備後始得經營廢棄物
清除業務。」為公、民營廢棄物清除處理機構管理輔導辦法第三條第一項及事業廢棄
物貯存清除處理方法及設施標準第二條第二款所明定。另「依公、民營廢棄物清除處
理機構管理輔導辦法第二條規定，所謂公、民營廢棄物清除、處理機構係指接受委託
清除、處理廢棄物之公、民營機構，是凡接受委託擔任廢棄物清除、處理工作者均應
依規定申請許可，至是否有接受委託之事實，宜就具體個案認定之。」，「廢棄物代
清除業未依規定申請取得許可證，即從事廢棄物清除業務，自應依『廢棄物清理法』
規定予以告發處分。．．．另清運車輛進入非法掩埋場內，雖尚未傾倒，惟就其載運
之物品及行為顯將違法棄置者，應予告發。」分別為行政院環境保護署七十九年五月
二日環署廢字第○七六一四號及八十五年一月二十六日八五環署廢字第○二五八七號
函釋有案。本件原告未取得廢棄物清除許可證，於八十七年十二月二十五日晚上八時
十分許，由其僱用之司機沈天恩駕駛車號ＳＷ－二六七號大貨車，載運廢棄物（紙渣
），至本鎮○○路公館國小後約二○○公尺處山溝，正準備傾倒，當場為臺中縣環境
保護局稽查員及清水分局清泉派出所警員查獲，有臺中縣環境保護局攔檢載運垃圾車
輛及砂石車稽查紀錄表及事業廢棄物稽查紀錄表可資佐證。原告雖主張所經營為陸上
運輸承攬業，惟其所清運之物品既為廢棄物，即應受廢棄物清理法規範，臺中縣環境
保護局遂依廢棄物清理法第二十條規定告發後，移由被告依同法第二十七條規定裁處
罰款陸萬元，核無不合。原告之訴為無理由，請判決駁回等語。
    理  由
按「公、民營廢棄物清除、處理機構經營廢棄物之貯存、清除或處理業務，應列明專
業技術人員與貯存、清除、處理之工具、方法、設備及場所，向地方主管機關申請核
發許可證。」、「公、民營廢棄物清除、處理機構，違反第二十條規定者，處二萬元
以上五萬元以下罰鍰，並制止其營業。」廢棄物清理法第二十條、第二十七條定有明
文。又「清除機構應取得主管機關核發之清除許可證或經主管機關核備後始可經營廢
棄物清除業務。」、「清除：指事業廢棄物之收集、運輸行為。」為公民營廢棄物清
除處理機構管理輔導辦法第三條第一項及事業廢棄物貯存清除處理方法及設施標準第
二條第二款所明定。另「依公民營廢棄物清除處理機構管理輔導辦法第二條規定，所
謂公民營廢棄物清除、處理機構係指接受委託清除、處理廢棄物之公、民營機構，是
凡接受委託擔任廢棄物清除、處理工作者均應依規定申請許可，至是否有接受委託之
事實，宜就具體個案認定之。」、「廢棄物代清除業未依規定申請取得許可證，即從
事廢棄物清除業務，自應依『廢棄物清理法』規定予以告發處分。．．．另清運車輛
進入非法掩埋場內，雖尚未傾倒，惟就其載運之物品及行為顯將違法棄置者，應予告
發。」分別為行政院環境保護署七十九年五月二日環署廢字第○七六一四號及八十五
年一月二十六日八五環署廢字第○二五八七號函釋有案。查，本件原告未取得廢棄物
清除許可證，於八十七年十二月二十五日晚上八時十分許，僱用司機沈天恩駕駛車號
SW－二六七號大貨車，載運廢棄物（紙渣）至臺中縣沙鹿鎮○○路公館國小後約二○
○公尺處山溝，正準備傾倒，當場為臺中縣環境保護局稽查人員及清水分局清泉派出
所警員查獲，案移被告科處原告六萬元罰鍰。原告不服，循序提起行政訴訟，主張：
原告係經營陸上運輸承攬業，其所運輸之物品為何，除違禁物外，在法令並無限制。
而被告認為原告之司機載運廢棄物，即違反廢棄物清理法第二十條之規定。惟查，究
竟何項法令禁止陸上運輸承攬載運廢棄物？又陸上運輸承攬業究竟承攬載運那些物品
方屬合法？其法令根據為何？而同法第二十七條處罰之對象為向主管機關申請登記，
經營一般廢棄物、事業廢棄物清理業務之公營或民營之營利事業機構，原告屬運輸業
，非屬上開處罰之對象，被告不察，率依該法第二十條、第二十七條之規定，科處原
告罰鍰，於法有違云云。經查，首揭廢棄物清理法第二十條規定，無論公、民營廢棄
物之收集、運輸之清除行為，應向地方主管機關申請核發許可證後，始得為之，係因
廢棄物之清除或處理需由專業技術人員與貯存之工具、方法、設備及場所始得為之，
此與處理一般家庭垃圾不同，該法規定應經許可，符合憲法第二十三條增進公共利益
所必要，而以法律限制之規定，且無涉憲法第十五條工作權之保障。又如公、民營廢
棄物清除者，未經地方主管機關之許可，即從事廢棄物之收集與運輸，當然可依同法
第二十七條規定，科處罰鍰，即該條非以經許可之廢棄物清理者為科罰對象，原告顯
係誤解該法之規定，合先明。本件原告為運輸業，未經地方主管機關許可從事廢棄
物之運輸清除工作，為其不爭之事實；其於八十七年十二月二十五日晚上八時十分許
，僱用司機沈天恩駕駛車號ＳＷ－二六七號大貨車，載運廢棄物（紙渣）至沙鹿鎮○
○路公館國小後約二○○公尺處山溝，正準備傾倒，當場為臺中縣環境保護局稽查員
及清水分局清泉派出所警員查獲等情，有臺中縣環境保護局攔檢載運垃圾車輛及砂石
車稽查紀錄表及事業廢棄物稽查紀錄表附原處分卷可資佐證，原告違章行為堪予認定
。從而被告依法科處原告罰鍰二萬元即新臺弊六萬元，核無不合，一再訴願決定遞予
維持，亦無違誤，原告之訴為無理由，應予駁回。
據上論結，本件原告之訴為無理由，爰依行政訴訟法施行法第二條、行政訴訟法第九
十八條第三項前段，判決如主文。
中    華    民    國     九十        年      六      月       六        日
                    最 高 行 政 法 院  第 五 庭
                                審 判 長 法  官      廖  政  雄
                                         法  官      趙  永  康
                                         法  官      林  清  祥
                                         法  官      鍾  耀  光
                                         法  官      姜  仁  脩
右  正  本  證  明  與  原  本  無  異
                                         法院書記官  莊  俊  亨
中    華    民    國     九十        年      六      月       七        日


司法院資訊處製作；財團法人民間司法改革基金會備份。
